【裁判字號】    98,上易,1110
【裁判日期】    980819
【裁判案由】    違反電子遊戲場業管理條例
【裁判全文】
臺灣高等法院臺中分院刑事判決        98年度上易字第1110號
上  訴  人  臺灣臺中地方法院檢察署檢察官
被      告  甲○○
上列上訴人因被告違反電子遊戲場業管理條例案件，不服臺灣臺
中地方法院98年度易字第817號中華民國98年5月15日第一審判
決（起訴案號：臺灣臺中地方法院檢察署98年度偵字第3214號）
，提起上訴，本院判決如下：
    主    文
原判決撤銷。
甲○○違反未依電子遊戲場業管理條例規定辦理營利事業登記者
，不得經營電子遊戲場業之規定，處拘役伍拾日，如易科罰金，
以新台幣壹仟元折算壹日。扣案之電子遊戲機貳拾捌台、代幣壹
仟陸佰陸拾枚、新台幣壹仟零肆拾伍元均沒收。
    犯罪事實
一、甲○○於民國97年12月3日向陳文忠頂下設於臺中縣大里市
    ○○路113之1號之「國泰電子遊戲場」，其明知該電子遊戲
    場業於97年5月1日經臺中縣政府撤銷其依電子遊戲場業管理
    條例規定辦理之營利事業登記，已不得經營電子遊戲場業，
    竟仍自97年12月3日起，在上址擺設「超越巔峰」1台、「滿
    貫大亨」4台、「摩法球」1台、「大聯盟」1台、「大舞台
    」3台、「2人座跑馬」3台、「北斗神拳」1台、「超悟空」
    2台、「麻雀物語」1台、「5虎將」1台、「賓果」2台、「
    5JP」3台、彈珠台5台等電子遊戲機台，繼續經營電子遊戲
    場業，供不特定之人把玩。嗣於98年1月17日凌晨1時許，為
    警在上址實施臨檢後查獲，並扣得上揭電子遊戲機共28台、
    供把玩投幣用之代幣1660枚、及因犯罪所得現金新台幣（下
    同）1000元（起訴書漏載）、10元硬幣4枚、5元硬幣1枚等
    物。
二、案經臺中縣警察局霧峰分局報告臺灣臺中地方法院檢察署檢
    察官偵查起訴。
    理    由
一、證據能力部分：按被告以外之人於審判外之陳述雖不符刑事
    訴訟法第159條之1至之4等四條之規定，而經當事人於審判
    程序同意作為證據，法院審酌該言詞陳述或書面陳述作成時
    之情況，認為適當者，亦得為證據；當事人、代理人或辯護
    人於法院調查證據時，知有刑事訴訟法第159條第1項不得為
    證據之情形，而未於言詞辯論終結前聲明異議者，視為有前
    項之同意，同法第159條之5定有明文。本案檢察官、被告及
    原審辯護人對於本判決所引用後述書面證據，於原審及本院
    審理程序均陳明對各該證據之證據能力無意見，亦均未於言
    詞辯論終結前聲明異議，視為於審判程序同意作為證據，且
    經審酌該等言詞或書面陳述作成時之情況並無不當，依刑事
    訴訟法第159條之5第2項規定，自均有證據能力，合先敘明
    。
二、訊據被告甲○○固坦承其於上揭時地向陳文忠頂讓而繼續經
    營電子遊樂場業之事實不諱，惟矢口否認有何違反電子遊樂
    場業管理條例之犯行，辯稱：伊跟陳文忠頂下「國泰電子遊
    戲場」時，陳文忠曾告訴伊這家遊戲場被臺中縣政府撤銷營
    利事業登記，不過尚在行政訴訟，可以繼續營業。伊係在97
    年12月3日向陳文忠頂下該店，在頂店之前，陳文忠還有在
    營業，故伊頂下後就繼續營業。當時伊對撤銷營利事業登記
    是否尚可繼續營業有疑慮，陳文忠有帶伊去找陳益軒律師，
    因為陳益軒律師當時幫陳文忠打行政訴訟，陳益軒律師對伊
    說，要等到行政訴訟確定了之後，營利事業登記證是否被撤
    銷才會確定，在未確定之前，這家店還可繼續營業，所以伊
    才敢把店頂下來營業云云。經查：
(一)被告甲○○所經營之「國泰電子遊戲場」，業於97年5月1日
    經臺中縣政府以府建商字第0970117903號函撤銷其營利事業
    登記，有臺中縣政府函1紙在卷足參。按訴願法第93條規定
    ：「原行政處分之執行，除法律另有規定外，不因提起訴願
    而停止」，行政訴訟法第116條第1項規定：「原處分或決定
    之執行，除法律另有規定外，不因提起行政訴訟而停止」。
    是「國泰電子遊戲場」之前負責人陳文忠雖提起訴願及行政
    訴訟，惟臺中縣政府撤銷其所經營之「金星電子遊戲場」營
    利事業登記之行政處分，仍不因此而停止，被告所頂讓之「
    國泰電子遊戲場」，係業經撤銷登記之電子遊戲場，被告予
    以頂讓並繼續經營，即屬無照經營電子遊戲場業。此外，並
    有扣案之上揭電子遊戲機共28台、代幣1660枚、現金1045元
    等物扣案及現場照片34張附卷可憑。
(二)至被告甲○○上揭所辯曾詢問證人陳益軒律師乙情，固據證
    人陳益軒律師於原審審理時結證稱：伊印象是在去年的12月
    間，被告跟陳文忠一起到伊的事務所，詢問「國泰電子遊戲
    場」被撤照是不是還可以繼續營業的事情。伊當時有跟被告
    分析，如果訴願可以勝訴的話，當然營業不會受到影響，但
    是如果最後訴願、行政訴訟都敗訴的話，在法律的層面上來
    說，營利事業登記證就一定會被撤銷，不能營業，在這段時
    間，營業的部分就會被認定違法，本案當時有評估該家遊戲
    場，臺中縣政府撤銷的部分有問題，因為當時陳文忠確實有
    營業，... 現在該案正上訴最高法院中等語在卷（參原審卷
    第30頁背面）；然按未依本條例規定辦理營利事業登記者，
    不得經營電子遊戲場業；行政處分未經撤銷、廢止，或未因
    其他事由而失效者，其效力繼續存在。電子遊戲場業管理條
    例第15條、行政程序法第110條第3條定有明文。查上址原經
    營者即案外人陳文忠前因違反商業登記法29條第1項第2款規
    定，而於97年5月1日，遭臺中縣政府撤銷營利事業登記證及
    級別證，有臺中縣政府函文1紙在卷可參。則上址自97年5月
    後，倘有擺放電子遊戲機臺供人把玩，即屬違法行為。而被
    告甲○○亦供稱：伊於頂讓時，已知系爭登記證被撤銷等語
    ，則被告甲○○對上址無合法權源擺放電子遊戲機臺之情，
    自難諉為不知。且查，系爭登記證之負責人為案外人陳文忠
    ，並非被告甲○○，被告甲○○於審判中亦自承其與陳文忠
    間，尚未辦理變更登記等語，則被告甲○○已明知其經營上
    開遊戲場期間，均無合法之營利事業登記證及級別證可資憑
    據甚明。再證人陳益軒亦結證稱：伊當時有跟甲○○分析，
    如果最後訴願、行政訴訟都敗訴的話，在法律的層面上來說
    ，營業事業登記證就一定被撤銷，不能營業，在這段時間，
    營業的部分就會被認定違法；如果要經營的話，會有風險，
    因為有可能訴願及行政訴訟會敗訴等語（參原審卷第31頁）
    ，證人陳益軒已充分告知被告甲○○關於系爭登記證撤銷後
    之經營行為，恐有違法之虞等情，被告甲○○竟仍無視該法
    律意見，其對上開擺放電子遊戲機涉及違反電子遊戲場規定
    等情難謂無所認識，況案外人陳文忠之行政訴訟部分亦經敗
    訴確定，被告甲○○上揭所辯無非飾卸之詞，不足採信，事
    證明確，其犯行洵堪認定。
三、核被告甲○○所為，係違反電子遊戲場業管理條例第15條之
    未依電子遊戲場業管理條例規定辦理營利事業登記者，不得
    經營電子遊戲場業之規定，應依同條例第22條之規定處斷。
    原審未察及此，遽為無罪之判決，容有未洽，檢察官執此上
    訴指摘原判決不當，非無理由，應由本院將原判決撤銷改判
    。爰審酌被告前已有違反電子遊戲場業管理條例案件經法院
    判處拘役三十日之前科紀錄（參其前案紀錄表）、本案再度
    未辦理營利事業登記即逕行經營電子遊戲場業務，擺設之電
    子遊戲機達28台，規模不小、及其否認犯行之犯後態度等一
    切情狀，量處如主文第2項所示之刑，並諭知易科罰金之折
    算標準，扣案之電子遊戲機具28台及代幣1600枚，為被告所
    有供犯罪所用之物，現金1045元則為其所有因犯罪所得之物
    ，併分別依刑法第38條第1項第2、3款宣告沒收之。
據上論斷，應依刑事訴訟法第369條第1項前段、第364條、第299
條第1項，電子遊戲場業管理條例第22條、第15條，刑法第11條
前段、第41條第1項前段、第38條第1項第2、3款，判決如主文。
本案經檢察官乙○○到庭執行職務。
中    華    民    國    98    年    8     月    19    日
            刑事第十庭    審判長法  官  林  照  明
                                法  官  郭  瑞  祥
                                法  官  林  欽  章
以上正本證明與原本無異。
不得上訴。
                                書記官  卓  佳  儀
中    華    民    國    98    年    8     月    19    日
附錄本件論罪科刑法條：
電子遊戲場業管理條例第22條
違反第十五條規定者，處行為人一年以下有期徒刑、拘役或科或
併科新台幣五十萬元以上二百五十萬元以下罰金。
電子遊戲場業管理條例第15條
未依本條例規定辦理營利事業登記者，不得經營電子遊戲場業。


司法院資訊處製作；財團法人民間司法改革基金會備份。
